最高法院刑事判決　　　　　　　　　　　　　　　八十八年度台上字第七三七二號
　　上　訴　人　甲○○
右上訴人因殺人未遂等罪案件，不服台灣高等法院台南分院中華民國八十八年十月二
十九日第二審判決（八十八年度上訴字第一四八八號，起訴案號：台灣台南地方法院
檢察署八十八年度偵字第五五○○號），提起上訴，本院判決如左：
    主  文
原判決撤銷，發回台灣高等法院台南分院。
    理  由
本件原判決認定上訴人甲○○於民國八十八年四月二十日下午四時許，未經許可，收
受陳松文（另案偵查中）所交付代為寄藏之制式九二手槍及制式子彈二十一顆，嗣於
同年月二十二日上午六時十分帶上開槍、彈至台南縣永康市○○路六三三號「強強
滾遊藝場」把玩電動玩具，因不滿開分員塗盈男拒絕以積分兌換現金，即掏出手槍
喝，店內客人陳順正見狀，恐滋生事端，乃說明該店家從未兌換現金，上訴人聞言，
心生不滿，即拉動槍枝滑套，朝冰箱處射擊一槍（毀損冰箱部分未據告訴），再以隨
時處於可擊發狀態之槍口指著陳順正，陳順正見狀，順勢以右手握住槍管，上訴人即
基於殺人之故意，扣下扳機，幸陳順正適時順勢將槍管往右推去而射中地板，槍枝因
射擊後座力而掉落地上，為陳順正、塗盈男共同加以制服而未得逞，經警扣得制式九
二手槍一支、子彈十九顆，已擊發之空彈殼二個，因而撤銷第一審判決，改判論處上
訴人殺人未遂及未經許可寄藏手槍各罪刑，固非無見。
惟查(一)按殺人罪之成立，須行為人於實施加害行為時，具有使他人喪失生命之故意為
要件，倘缺乏此項故意要件，即難以殺人罪相繩。查原判決以上訴人犯有殺人未遂罪
，無非以上訴人於向冰箱擊發一槍後，以處於隨時可擊發狀態之槍口指向陳順正，於
雙方拉扯間擊發一槍，而認定上訴人有殺人之犯意云云，惟證人陳順正證稱：「其見
上訴人掏槍喝時，即走上前去，告以店家並無經營兌換現金業務，上訴人即朝冰箱
開槍，繼而將槍口對準伊，經其撥開槍支，雙方拉扯十幾秒後，上訴人就開槍，其握
著上訴人槍枝，子彈打在地板上」等語，足見第二顆子彈係在雙方拉扯搶奪槍枝達十
餘秒後擊發，則上訴人究係基於殺人之犯意而擊發，抑或於雙方拉扯時，不慎觸動扳
機，有以致之，非無研求之餘地。(二)原判決認定上訴人於持槍指向陳順正時，曾向冰
箱射擊一槍示警，此項警告犯行與稍後之擊發行為間之法律關係如何，事關法律之適
用，原判決未加說明，亦有理由不備之違法。(三)原判決論處上訴人未經許可，寄藏手
槍罪刑，並諭知扣案之手槍一支（含彈匣兩個）、子彈十九顆沒收。惟依警方制作之
扣押書及照片顯示，扣押之子彈為十八顆，空彈殼、彈頭各二顆，與內政部警政署刑
事警察局八十八年五月十二日刑鑑字第四二○七八號鑑驗通知書所載送驗之子彈為十
九顆，並不相符，實情如何，應予查明，且上開十九顆子彈於送驗時試射五顆，此經
試射之子彈已不具違禁物性質，原判決併依刑法第三十八條第一項第一款之規定宣告
沒收，併有可議。上訴人上訴意旨指摘原判決不當，尚非全無理由，應認有撤銷發回
更審之原因。
據上論結，應依刑事訴訟法第三百九十七條、第四百零一條，判決如主文。
中      華      民      國    八十八    年     十二     月    二十三    日
                              最高法院刑事第十一庭
                                  審判長法官  莊  登  照
                                        法官  洪  明  輝
                                        法官  蔡  清  遊
                                        法官  黃  一  鑫
                                        法官  林  秀  夫
      右正本證明與原本無異
                                              書  記  官
中      華      民      國    八十八    年     十二     月    三十一    日
